臺灣高等法院刑事判決　　　　　　　　　　　　　　九十一年度上易字第九八號
　　上　訴　人
　　即　被　告　乙○○
　　選任辯護人　簡維能
　　　　　　　　陳美華
　　　　　　　　王麗萍
右上訴人因侵占案件，不服臺灣台北地方法院九十年度易字第一四三二號，中華民國
九十一年二月二十七日第一審判決（起訴案號：臺灣台北地方法院檢察署九十年度偵
字第一０九一五號）提起上訴，本院判決如左：
    主  文
上訴駁回。
乙○○緩刑參年。
    事實及理由
一、本案經本院審理結果，認第一審判決以上訴人即被告乙○○連續意圖為自己不法
    之所有，而侵占對於業務上所持有之物，犯刑法第三百三十六條第二項之業務侵
    占罪，量處有期徒刑七月，認事用法並無不合，量刑亦尚妥適，應予維持，並引
    用第一審判決書記載之事實、理由與證據。
二、被告上訴意旨略以：北都公司向均容許公司之業務員收齊購車客戶所繳之車款始
    整筆交回公司，復以客戶與北都公司間之交易時有取消之可能，苟撤回買賣，北
    都公司常拖延數月之久，始退還訂金，致被告屢遭客戶抱怨，是本案被告因循往
    例，於向購車客戶曹淑真收齊車款前，將之暫存友人帳戶，本難謂有不法所有之
    意圖；又被告因不便隨身攜帶現金，惟其前擔任負責人之帛格布業有限公司經營
    不善，所有帳戶已遭拒絕往來並因債務被扣押，被告因恐存入其個人帳戶亦將因
    此遭扣押，故而將向曹淑真收取之車款寄存友人丙○○帳戶內，並非借予丙○○
    使用，僅因丙○○未經被告同意，擅自動用該款，而丙○○因替被告保管該款所
    簽發交付予被告繳回公司作為車款之支票，復因丙○○一時疏未將款項存入致遭
    退票，尚不得以此指被告意圖侵占云云。
三、查被告於任職北都公司敦化營業所擔任業務員負責收取車款期間，先後於附表所
    示時、地，向客戶曹淑真收取附表所示車款及保險費共新台幣（下同）二十八萬
    一千元，未繳回北都公司，而交付其友人丙○○；惟依北都公司之規定，業務員
    收取車款後應直接繳回公司，又曹淑真訂購汽車之交車日係九十年一月二十日，
    於此交車日前買受人曹淑真須向北都公司及保險公司繳足全部車款及保險費，亦
    為被告所明知，然被告向曹淑真收取車款及保險費後，旋即將款項借予友人丙○
    ○使用，未直接繳回北都公司，被告亦於原審自承其係將車款借予友人使用，是
    被告顯係基於為自己不法之所有之意圖，將證人曹淑真交付之上開車款侵占入己
    ，再供己轉借予友人使用，此業經原判決俱論甚詳。且查北都公司非但並未規定
    業務員須俟車款收齊後始得繳回公司，業據告訴人代理人甲○○供明，並為被告
    所是認，甚且規定業務員應隨時將收得之車款直接繳交公司，已如前述；又被告
    僅係北都公司之業務員，非代表人，客戶向北都公司購買汽車，被告並非該買賣
    契約之當事人，是客戶縱有解除買賣契約而得請求返還買賣價金之情形，亦應由
    出賣人北都公司負給付之責，要與非該契約當事人之被告無涉，衡情被告當無僅
    因考量日後苟買賣契約解除，為得以儘速返還客戶車款，而未將車款繳交公司，
    情願自負保管車款責任之理，是被告辯稱其係因慮及曹淑真與北都公司間買賣汽
    車之契約一旦解除，為免車款已繳交北都公司遭該公司拖延還款，始循往例暫將
    車款寄放友人處云云，已顯違情理；況被告於與曹淑真約定之交車日九十年一月
    二十日之前一日即同年月十九日，猶以如不付清車款即無法如期交車為由，向曹
    淑真催收車款等情，業據曹淑真於原審陳明，苟如被告所辯其因恐汽車買賣無法
    成交而未即將車款繳交公司，何以竟於交車前向曹淑真催取車款，且收取之車款
    竟未繳交公司俾使公司如期交車予客戶曹淑真，迄告訴人北都公司向其催討，始
    交付丙○○簽發之支票以為給付，詎又退票，嗣於本案訴訟中復諉稱其之所以未
    將車款繳交公司係為免日後汽車交易未成，車款已繳交北都公司遭該公司拖延還
    款云云，人孰能信，被告飾卸之情，不言可喻。另被告所辯其前因經營公司不善
    ，公司帳戶遭拒絕往來並扣押，致其個人帳戶亦因而不便使用，故將本案車款暫
    存友人丙○○帳戶云云，惟被告收取之車款本應繳回北都公司，而北都公司復未
    禁止業務員分筆繳交車款，已如前述，則被告本身既因故致保管該款事實上有不
    便之處，何以被告不將車款逕送回公司，既免保管之煩，亦了卻其身為業務員負
    有向客戶收款繳交公司之責，反大費週章，並甘冒損失之風險，將該款存放友人
    丙○○處，亦殊違常情，是被告辯稱其無借予丙○○使用之意云云，丙○○亦於
    本院到庭附和被告證稱被告擅自挪用車款，並未經被告同意云云，委無足取。又
    微論被告上開所持未即將收取之車款繳交公司之理由如何，然其最遲應於約定交
    車日之前一日將車款繳回公司，洵無疑義。茲被告竟將車款交由丙○○使用，其
    侵占罪責即已成立，則被告嗣因北都公司催討所交付之丙○○簽發之支票，是否
    如期兌付，遭退票後是否另以其他方式清償，均僅屬其犯罪事後歸還侵占物之問
    題。被告執以辯稱其無侵占車款之不法所有意圖云云，顯不足採。從而本件被告
    上訴為無理由，應予駁回。
四、末查被告未曾受有期徒刑以上刑之宣告，有台灣高等法院檢察署刑案紀錄簡覆表
    一紙可按，本案其因一時失慮致觸刑章，僅屬偶發之初犯，其犯後雖多方飾詞狡
    卸，堅不吐實，態度欠佳，惟姑念其已與告訴人就民事責任部分達成和解，經告
    訴人具狀向本院表示撤回告訴，有刑事撤回告訴狀可按，是被告尚非全無悔意，
    且已取得告訴人之諒解，經此審判教訓當知所惕勵，而無再犯之虞，是本院認所
    宣告之刑，以暫不執行為當，因併宣告緩刑三年，以啟自新。
據上論斷，應依刑事訴訟法第三百六十八條、第三百七十三條、刑法第七十四條第一
款，判決如主文。
本案經檢察官張文政到庭執行職務。
中    華    民    國      九十一      年      五      月      二十一    日
                              臺灣高等法院刑事第十六庭
                                  審判長法  官  許  增  男
                                        法  官  黃  鴻  昌
                                        法  官  蔡  彩  貞
右正本證明與原本無異。
不得上訴。
                                        書記官  張  淑  芬
中      華      民      國     九十一   年     五       月     二十四   日
